臺灣屏東地方法院交通事件裁定　　　　 96年度交聲字第161號
原處分機關　交通部公路總局高雄區監理所屏東監理站
異　議　人　甲○○
上列異議人因違反道路交通管理處罰條例案件，對於交通部公路
總局屏東監理96年7 月24日所為之處分（原處分案號：屏監違字
第裁82-V00000000號），聲明異議，本院裁定如下：
    主  文
原處分關於「機器腳踏車駕駛人未依規定戴安全帽」部分撤銷。
前項撤銷部分，甲○○不罰。
其餘異議駁回。
    理  由
一、原處分機關以：異議人即受處分人甲○○所有之車牌號碼M7
    S-999 號重型機車，於民國96年5 月26日零時43分，因駕駛
    人騎乘該車，在屏東縣屏東市○○路與興豐路路口，未依規
    定戴安全帽及違反處罰條例之行為拒絕停車接受稽查而逃逸
    之違規，為屏東縣警察局屏東分局以屏警交字第V00000000
    號舉發違反道路交通管理事件通知單逕行舉發，異議人未於
    上開舉發違反道路交通管理事件通知單之應到案日期前到案
    告知違規駕駛人之年籍資料，爰依道路交通管理處罰條例第
    31條第6 項、第60條第1 項、第63條第1 項第1 款（裁決書
    漏引第1 款）之規定，分別裁處罰鍰新臺幣500 元、3,000
    元及記違規點數1 點之處分。
二、異議意旨略謂：伊於96年5 月26日路經違規地點時未見警方
    攔檢及吹哨，何來拒絕停車及逃逸之事，為此聲明異議，請
    求撤銷原處分云云。
三、按機器腳踏車駕駛人或附載座人未依規定戴安全帽者，處駕
    駛人新臺幣500 元罰鍰；汽車駕駛人，駕駛汽車有違反本條
    例之行為，經交通勤務警察或依法令執行交通稽查任務人員
    制止時，不聽制止或拒絕停車接受稽查而逃逸者，除按各該
    條規定處罰外，處新臺幣3,000 元以上6,000 元以下罰鍰；
    汽車駕駛人有第60條第1 項之情形者，除依原條款處罰鍰外
    ，並予記違規點數1 點，道路交通管理處罰條例第31條第6
    項、第60條第1 項、第63條第1 項第1 款分別定有明文。次
    按汽車駕駛人之行為有闖紅燈或平交道；搶越行人穿越道；
    違規停車而駕駛人不在場；不服指揮稽查而逃逸，或聞消防
    車、救護車、警備車、工程救險車之警號不立即避讓；違規
    停車或搶越行人穿越道，經各級學校交通服務隊現場導護人
    員簽證檢舉；其他違規行為經以科學儀器取得證據資料者情
    形之一，當場不能或不宜攔截製單舉發者，得對汽車所有人
    逕行舉發處罰，第1 項逕行舉發，應記明車輛牌照號碼、車
    型等可資辨明之資料，查明汽車所有人姓名或名稱、住址後
    ，製單舉發處罰之，道路交通管理處罰條例第7 條之2 第1
    項、第4 項亦有明文。再按本條例之處罰，受舉發違反道路
    交通管理事件之被通知人，認為受舉發之違規行為應歸責他
    人者，應於通知單記載之應到案日期前，檢附相關證據及足
    資辨識、通知應歸責人之證明文件，向處罰機關告知應歸責
    人，處罰機關應即另行通知應歸責人到案依法處理，逾期未
    依規定辦理者，仍依本條例各該違反條款規定處罰，亦據違
    反道路交通管理事件統一裁罰標準及處理細則第36條規定甚
    明。
四、經查：
  (一)異議人即受處分人甲○○所有之車牌號碼M7S-999 號重型機
    車於96年5 月26日零時43分，因駕駛人騎乘該車，在屏東縣
    屏東市○○路與興豐路路口，未依規定戴安全帽及拒絕停車
    接受稽查而逃逸之違規，經警逕行舉發之事實，有屏東縣警
    察局96年5 月28日屏警交字第V00000000 號舉發違反道路交
    通管理事件通知單1 紙（見本院卷第10頁）附卷可稽。由於
    上開情形，係屬於當場不能或不宜攔截製單舉發之情形，是
    以原處分機關依法得對「機車所有人」逕行舉發處罰，於法
    尚無不合，蓋原處分機關係因僅查得機車所有人而不知違規
    駕駛人為何人，故依前揭規定裁處機車所有人罰鍰。而上開
    逕行舉發違規之交通事件，如機車所有人未到案或到案後未
    能告知違規駕駛人者，處罰機關得逕行處罰機車所有人之規
    定，係立法機關斟酌違規駕駛人之違法程度、採證過程中可
    能增加交通事故之風險，及汽車所有人多為車輛之使用人，
    如對其科以適度之舉證責任，應無不妥。
  (二)異議人雖否認有於上揭時地違規未戴安全帽及不服取締而逃
    逸，惟證人即本件開單舉發之員警乙○○於本院審理時結證
    稱：「當時我和我所長執行路檢勤務，有包含交通稽查在裡
    面，當時異議人從屏東市○○路右轉大連路往長治方向行駛
    ，我看到他沒有戴安全帽，我以指揮棒並鳴笛請異議人停車
    ，異議人沒有停車，我們所長在我後方5 公尺再次攔停異議
    人，異議人也沒有停車，並且左轉往大連路20巷內逃逸。當
    時我看到駕駛人是男性，但是當時深夜，大約二十多歲左右
    。外型特徵是長髮，有綁馬尾，身材壯碩。那台車子是深色
    機車，當時我轉頭要看他車牌號碼，我們兩人所看車牌號碼
    都一樣，都是M7S-999 機車，我記憶上該車應該是125CC 機
    車。」等語（見本院卷第14頁、第15頁），又證人乙○○於
    發現本件違規後即在員警工作紀錄簿載明「0-1 時於大連興
    豐路口執行路檢，於0 時43分許，有一男子由興豐路右轉大
    連路往長治方向，因未戴安全帽，經警方鳴哨及攔檢未停並
    加速逃逸往大連路20巷逃逸，該男子騎重機M7S-999 號，山
    葉黑色重機，該男子並身著深色無袖背心上衣，長髮、綁馬
    尾」等情，有員警工作紀錄簿在卷足憑（見本院卷第20頁）
    ，核與異議人所述其所有之機車係山葉廠牌、黑色、125CC
    重機車等語（見本院卷第15頁反面）相符，參以異議人確曾
    蓄長髮，有其身分證影本可稽（見本院卷第18頁），其復於
    異議狀內載明於96年5 月26日曾經過本件違規路口（見本院
    卷第6 頁）之情觀之，更可認證人乙○○就本件勤務之執行
    並無誤判可言，則本件並無證據證明證人乙○○將不實之事
    項填載在員警工作紀錄簿上及其所為之上開證述係誣攀異議
    人之詞，即無任何證據足資證明執勤員警有何捏造事實違法
    取締之不法情事，自應認證人乙○○本其維護交通秩序、安
    全職責所為舉發之交通違規案件之情節，並到庭而為上開證
    述為真實，足堪採為憑信，自已足認本件違規確係異議人為
    之。從而，異議人並未舉出何人係本件違規行為之車輛駕駛
    人，故執勤員警依道路交通管理處罰條例第7 條之2 第1 項
    對汽車所有人逕行舉發處罰，於法並無不合。
五、綜上所述，異議人即受處分人甲○○違反道路交通管理處罰
    條例第31條第6 項之未依規定戴安全帽及第60條第1 項之拒
    絕停車接受稽查而逃逸之事實至為明確。惟按交通法庭認為
    聲明異議雖無理由，而原處分不當或違法者，應以裁定將原
    處分經聲明異議部分撤銷，並自為裁定，道路交通案件處理
    辦法第20條定有明文，查依路交通管理處罰條例第7 條之2
    第1 項規定，非有道路交通管理處罰條例第7 條之2 第1項
    所列各款之法定事由，不得逕行舉發，而本件違反道路交通
    管理行為之舉發係以「逕行舉發」方式為之，有舉發違反道
    路交通管理事件通知單可稽，惟本件逕行舉發之事由中，就
    「機器腳踏車駕駛人未依規定戴安全帽」部分，非屬道路交
    通管理處罰條例第7 條之2 第1 項所定之事由，且此部分違
    規未有以科學儀器取得之證據資料可證，自不得以逕行舉發
    之方式為之，此部分違規舉發程序顯與道路交通管理處罰條
    例第7 條之2 第1 項之規定不符，有所未當，原處分機關據
    以裁處，即有可議，自應撤銷原處分。本件異議人空言否認
    違規之異議，雖無理由，惟原處分關於異議人未依規定戴安
    全帽之裁處既有未洽，自應由本院將原處分關於該部分予以
    撤銷，另就此撤銷之部分由本院裁定如主文第2 項所示，以
    資適法。至原處分關於異議人違反處罰條例之行為拒絕停車
    接受稽查而逃逸部分，核無違誤，異議人此部分之異議為無
    理由，自應將其異議駁回。
據上論斷，應依道路交通案件處理辦法第19條、第20條前段，裁
定如主文。
中　　華　　民　　國　　96　　年　　11　　月　　12　　日
                    交通法庭    法  官  林家聖
以上正本證明與原本無異。
如不服本裁定應於收受送達後5 日內向本院提出抗告書狀敘述抗
告之理由抗告於臺灣高等法院高雄分院。
中　　華　　民　　國　　96　　年　　11　　月　　12　　日
                                書記官  陳蓉柔
